臺灣屏東地方法院刑事判決　　　　　　　96年度交訴字第84號
公　訴　人　臺灣屏東地方法院檢察署檢察官
被　　　告　乙○○
上列被告因業務過失致死案件，經檢察官提起公訴（96年度偵字
第2624號），本院判決如下：
    主  文
乙○○從事業務之人，因業務上之過失致人於死，處有期徒刑壹
年，減為有期徒刑陸月，如易科罰金，以新臺幣壹仟元折算壹日
。
    事  實
一、乙○○無駕駛執照，平日從事農耕並自備拼裝車以載運農產
    品，係以駕駛為其附隨業務之人，猶於民國96年2 月22日10
    時8 分許，駕駛無牌照之農用拼裝車載運秧苗沿屏東縣枋寮
    鄉○○路由東往西方向行駛，欲至其位於屏東縣枋寮鄉水底
    寮之農地，途經建興路與建興路一巷之無號誌交岔路口時，
    本應注意行經無號誌之交岔路口，應減速慢行，作隨時停車
    之準備，且應注意車前狀況，並隨時採取必要之安全措施，
    而當時天候晴，日間自然光線，路面乾燥、無缺陷、亦無障
    礙物，視距良好，依當時情形並無不能注意之情事，竟疏未
    注意減速慢行，亦未注意車前狀況，採取必要之安全措施，
    貿然駕車前駛，適有蕭惠蓮駕駛車牌號碼WOI-462 號輕型機
    車，原沿建興路一巷由北往南方向行駛抵該交岔路口，擬右
    轉循建興路西行，本應注意行駛至無號誌交岔路口時，支線
    道車應暫停讓幹線道車先行，而依當時情形並無不能注意之
    情事，詎竟疏未讓乙○○之幹線道車先行，即貿然在該交岔
    路口右轉，乙○○經過該交岔路口時並未充分減速及注意車
    前狀況，因而閃避不及，撞擊蕭惠蓮所駕駛之機車左側，致
    蕭惠蓮人車倒地並受有頭部外傷併腦蜘蛛膜下腔出血、腦挫
    傷性出血、胸部重挫傷併肋骨骨折及血胸、腹部重挫傷併內
    出血及雙下肢重挫傷等傷害，嗣經警據報前往現場處理，乙
    ○○於肇事後在有偵查犯罪職權之公務員查知其犯罪前，主
    動向接獲報案到現場處理之屏東縣警察局枋寮分局警員陳明
    其為肇事者及肇事經過而接受裁判，蕭惠蓮則經送醫急救後
    仍於同日16時20分許不治死亡。
二、案經臺灣屏東地方法院檢察署檢察官據報相驗後主動偵查起
    訴。
    理  由
一、按被告以外之人於審判外之陳述，雖不符刑事訴訟法第159
    條之1 至第159 條之4 之規定，而經當事人於審判程序同意
    作為證據，法院審酌該言詞陳述或書面陳述作成時之情況，
    認為適當者，亦得為證據，刑事訴訟法第159 條之5 第1 項
    定有明文，查卷附之道路交通事故現場圖、道路交通事故調
    查報告表(一)、(二)、枋寮醫院診斷證明書、長庚紀念醫院高雄
    分院診斷證明書、屏東縣警察局道路交通事故肇事人自首情
    形紀錄表、承辦警員調查報告各1 份，雖均係被告乙○○以
    外之人於審判外所為之書面陳述，屬於傳聞證據，然被告及
    檢察官均同意作為證據，且本院審酌該書面陳述作成之情況
    ，未見有何不適當之情形，故依刑事訴訟法第159 條之5 第
    1 項之規定，得為證據。又本件臺灣省高屏澎區車輛行車事
    故鑑定委員會鑑定意見書，係檢察官囑託鑑定，自有證據能
    力，合先敘明。
二、訊據被告乙○○固坦承無駕駛執照駕駛上開拼裝車載運秧苗
    ，於上揭時、地與被害人蕭惠蓮所騎乘之機車發生車禍，並
    因而致被害人死亡之事實不諱，惟矢口否認有過失致死犯行
    ，辯稱：當時伊是直行車，係被害人從右側撞擊伊所駕車輛
    ，伊沒有撞被害人云云。經查：
  (一)按車輛指在道路上以原動機行駛之汽車（包括機器腳踏車）
    或以人力、獸力行駛之車輛，道路交通管理處罰條例第3 條
    第8 款定有明文，又領有使用牌照證農用拼裝車者，其操作
    人應考領普通小型車以上之汽車駕駛執照，屏東縣農用拼裝
    車管理自治條例第8 條（見相卷第64頁）亦有明文，本件被
    告乙○○所駕之拼裝車係以機械動力推進行駛在道路之車輛
    ，且機械性能良好，而被告無小型車駕駛執照等情，業據被
    告陳明在卷，並有拼裝車照片可稽，再被害人蕭惠蓮係因本
    件道路交通事故致受有頭部外傷併腦蜘蛛膜下腔出血、腦挫
    傷性出血、胸部重挫傷併肋骨骨折及血胸、腹部重挫傷併內
    出血及雙下肢重挫傷等傷害經送醫後仍不治死亡等情，業經
    臺灣屏東地方法院檢察署檢察官督同檢驗員相驗明確，並有
    道路交通事故現場圖、道路交通事故調查報告表(一)、(二)、枋
    寮醫院診斷證明書、長庚紀念醫院高雄分院診斷證明書、相
    驗筆錄、相驗屍體證明書及法醫驗斷書各1 份附卷可稽，堪
    信被告之上開自白與事實相符。
  (二)次按被害人蕭惠蓮原行駛之建興路一巷係東北往西南向，其
    所騎乘之機車係向右倒在建興路上，車頭朝西南方，該車之
    刮地痕起點係位於建興路西向與建興路一巷路口距道路邊緣
    線1.3 公尺之道路上，該刮地痕係由東向往西向，長1.8 公
    尺，被害人則在距離該車前輪3.1 公尺前處留有血跡，且被
    害人所受擦挫傷多集中在左半身等情，有道路交通事故現場
    圖、現場照片、法醫驗斷書及相驗照片在卷足憑，顯見被害
    人所騎機車於尚未右轉至建興路即遭撞擊倒地而向西留有刮
    地痕，被害人亦因左側遭撞後向西飛躍由左半身先落地而留
    有血跡。再被害人所騎機車之車損狀況為左側車身完全破裂
    、前側斜板左方破裂，前、後車輪及前方菜籃均向右歪斜等
    情，亦有車損照片20幀（見相卷第27頁至第29頁、第37頁、
    第38頁、本院卷第57頁至第62頁）附卷可稽，若真如被告所
    辯係其所駕拼裝車之右後輪遭被害人正面撞擊，則被害人所
    騎機車之左側車身焉有受損如此嚴重之理？且該機車前、後
    車輪亦無可能向右歪斜，再佐以該機車之前方菜籃並未向內
    凹陷之情，是以被害人之受傷情形及其所騎機車之車損狀況
    衡之，可認本件道路交通事故應係被告以其所駕拼裝車撞擊
    被害人所騎機車之左側，此外，參以證人即現場處理警員包
    明雄於本院審理時結證稱：現場草沒有很高，被告車也比較
    高，路口那邊沒有住家，如果有人從另一方向來可以看得到
    ，在建興路看右方來車沒有視線上死角等語（見本院卷第90
    頁反面），堪認被告於撞擊被害人所騎乘之機車前應已見該
    機車欲右轉至建興路行駛，惟因未充分減速及未注意車前狀
    況並採取必要之安全措施始肇事，被告所辯顯無足採。
  (三)再按行經無號誌之交岔路口，應減速慢行，作隨時停車之準
    備；又汽車行駛時，駕駛人應注意車前狀況，並隨時採取必
    要之安全措施，道路交通安全規則第93條第1 項、第94條第
    3 項分別定有明文，被告乙○○駕車自應注意上述道路交通
    安全規定並遵守之，而依當時狀況，又無不能注意之情事，
    詎被告仍疏未注意，經過上開交岔路口時並未充分減速復未
    注意車前狀況，因而閃避不及以致肇事，被告之駕駛行為顯
    有過失，另汽車行至無號誌交岔路口時支線道車應暫停讓幹
    線道車先行，道路交通安全規則第102 條第1 項第2 款亦有
    明文，此亦為一般駕駛人應注意並能注意之事項，詎被害人
    蕭惠蓮上開機車，原沿建興路一巷由北往南方向行駛抵該交
    岔路口，擬右轉循建興路西行，竟疏未讓被告之直行車先行
    ，即貿然在該交岔路口右轉，致釀本件道路交通事故，亦為
    肇事原因。本件道路交通事故前經檢察官送請臺灣省高屏澎
    區車輛行車事故鑑定委員會鑑定，結果同此認定「被告無照
    駕駛拼裝車未注意車前狀況為肇事次因；蕭惠蓮無照駕駛輕
    機車支線右轉未讓幹線道車直行車先行為肇事主因。」，有
    臺灣省高屏澎區車輛行車事故鑑定委員會高屏澎區960182號
    鑑定意見書（見相卷第70頁以下）附卷可稽，且被害人因本
    件道路交通事故死亡，與被告之過失行為間並有相當因果關
    係，雖被害人未暫停讓幹線道車先行，致發生本件道路交通
    事故，亦有過失，然仍不能因此而解免被告之罪責，本件事
    證明確，被告犯行應堪認定。
三、被告乙○○平日從事農耕並自備拼裝車以載運農產品，係以
    駕駛為其附隨業務之人，且其肇事時該拼裝車上確載運秧苗
    之事實，業據被告陳明，復與證人包明雄所述相符，是核被
    告所為，係犯刑法第276 條第2 項之業務過失致人於死罪。
    被告無小型車駕駛執照之事實，業據其陳明在卷，其無駕駛
    執照駕車，因而致人死亡，應依道路交通管理處罰條例第86
    條第1 項之規定加重其刑。又被告於肇事後在有偵查犯罪職
    權之公務員查知其犯罪前，主動向接獲報案到現場處理之屏
    東縣警察局東港分局警員陳明其為肇事者及肇事經過而接受
    裁判等情，有屏東縣警察局道路交通事故肇事人自首情形紀
    錄表1 紙（見相卷第22頁）在卷可稽，爰依刑法第62條前段
    之規定減輕其刑，並依法先加後減之。爰審酌被告犯罪之動
    機、目的、手段，過失之程度，造成之損害，且犯罪後否認
    犯行態度惡劣，復未與被害人家屬達成和解並賠償損害等一
    切情狀，量處如主文所示之刑，以資懲儆。再本件被告之犯
    罪時間在96年4 月24日以前，且合於減刑條件，應予以減刑
    二分之一，併諭知易科罰金之折算標準。
據上論斷，應依刑事訴訟法第299 條第1 項前段，刑法第276 條
第2 項、第41條第1 項前段、第62條前段，道路交通管理處罰條
例第86條第1 項，中華民國96年罪犯減刑條例第2 條第1 項第3
款、第7 條、第9 條，判決如主文。
本案經檢察官甲○○到庭執行職務。
中　　華　　民　　國　　96　　年　　12　　月　　5 　　日
                    交通法庭    審判長法  官  石家禎
                                      法  官  李宜娟
                                      法  官  林家聖
以上正本證明與原本無異。
如不服本判決應於收受本判決送達後10日內向本院提出上訴書狀
，其未敘述上訴理由者，並得於提起上訴後10日內向本院補提理
由書狀（均須按他造當事人之人數附繕本）「切勿逕送上級法院
」
中　　華　　民　　國　　96　　年　　12　　月　　5 　　日
                                      書記官  陳蓉柔
附錄本判決論罪之法條：
刑法第276條第2項
從事業務之人，因業務上之犯前項之罪者，處五年以下有期徒刑
或拘役，得併科三千元以下罰金。
